【裁判字號】    97,交聲,965
【裁判日期】    980305
【裁判案由】    聲明異議
【裁判全文】
臺灣臺南地方法院交通事件裁定         97年度交聲字第965號
原處分機關  交通部公路總局嘉義區監理所臺南監理站
異議人即受
處分人      甲○○
上列受處分人因違反道路交通管理處罰條例案件，對於交通部公
路總局嘉義區監理所臺南監理站民國97年9月24日所為之裁決處
分（處分案號：嘉監南字第裁74-ZDC092558號），聲明異議，本
院裁定如下：
    主  文
異議駁回。
    理  由
一、原處分意旨略以：異議人即受處分人甲○○（下稱異議人）
    駕駛所有之車牌號碼TE-5846號自用一般小客車，於民國97
    年8月1日上午8時12分許，在國道一號高速公路北上316公里
    處，因未依標線、標誌指示行車（欲進入交流道，未先變換
    至出口專用道依序進入，行駛其他車道至匝道口跨越槽化線
    ，雙白線插入連貫車陣進入交流道）。經內政部警政署國道
    公路警察局第四警察隊新市分隊警員予以製單逕行舉發，嗣
    原處分機關即交通部公路總局嘉義區監理所臺南監理站，以
    異議人之違規事實明確，乃依道路交通管理處罰條例（下稱
    處罰條例）第33條第1項第13款、第63條第1項之規定，裁處
    異議人罰鍰新臺幣（下同）3000元，並記違規點數1點等語
    。
二、本件聲明異議意旨略以：異議人於前述地點、時間均為上班
    尖峰時段，車行國道1號北上中間車道至該出口匝道前2公里
    處，發現外側車道車輛急速減速，排隊等候變換至出口專用
    車道，造成外側主線塞車險象環生，續往前行至出口專用車
    道處，出口專用車道已排滿車隊至出口匝道終端處，本車無
    法變換到出口專用車這，亦不敢緊急減速，顯然該路段是個
    危險路段，使本人於上班時段，行經該路段皆心生恐懼，在
    顧及安全及不可以插隊情況下，本車唯有先變換至外側車道
    減速直行至出口匝道終端處，採無插隊併行方式穿越槽化線
    ，才得以駛入匝道往國道8號向西行。為此聲明異議，請求
    撤銷原處分云云。
三、按汽車行駛於高速公路、快速公路或設站管制之道路，不遵
    使用限制、禁止、行車管制及管理事項之管制規則而有未依
    標誌、標線、號誌指示行車行為者，處汽車駕駛人新臺幣三
    千元以上六千元以下罰鍰，並記違規點數1點。處罰條例第
    33條第1項第13款及第63條第1項第1款分別定有明文。
四、本院審酌：
  (一)異議人駕駛所有之車號TE-5846號自用小客車，於上述時、
    地，經警舉發未依標線、標誌指示行車（欲進入交流道，未
    先變換至出口專用道依序進入，行駛其他車道至匝道口跨越
    槽化線，雙白線插入連貫車陣進入交流道），遂予以製單逕
    行舉發。嗣原處分機關依處罰條例第33條第1項第13款、第6
    3條第1項第1款之規定，裁處異議人罰鍰3000元並記違規點
    數1點之事實，有：
    原處分機關裁決書。
    舉發機關舉發通知單。
    違規照片2幀。
    等件為證，且為異議人所不否認，此部分事實當可認定。
  (二)異議人雖辯稱當時交通打結，致其無法即時進入出口專用車
    道，係不得已而違規云云，然國道1號北向316公里台南系統
    交流道2公里前，於318公里加300公尺處，已設置國道8號（
    梅花8圖示）及新市、西港2公里之標誌牌，並於國道1號北
    向317公里加500公尺起設有出口專用道，欲往國道8號、新
    市、西港之車輛，應依前述規定先行變換到出口專用到後依
    序駛離，又異議人駕駛上揭車輛由北向316公里進入國道8號
    ，未先行變換至最右側車道（出口專用道），逕行行駛其他
    車道，直至匝道口處始跨越槽化線，插入已進入匝道之連貫
    車陣中，影響已排隊車輛行駛的路權及危險行為，該車違規
    行為屬實，有內政部警政署國道公路警察局警察局第四警察
    隊97年9月8日公警四交字第0970473100號函1份附卷可參；
    又汽車駛離高速公路主線車道擬進入交流道、服務區或休息
    站時，應先駛入外側車道，再循減速車道逐漸降低速率行駛
    之，為高速公路及快速公路交通管制規則第18條所明定。因
    此，本件違規行為肇致之因係異議人欲進入交流道時，於看
    見國道8號之標誌牌後，未先駛入外側車道，再循減速車道
    逐漸降低速率行駛違規在先，才造成其無法即時進入出口專
    用車道之結果，其辯稱係因當時交通打結，其違規行為係屬
    不得已云云，自屬無據。
五、綜上所述，異議人於前述時、地之違規事實既可認定，原處
    分機關裁處異議人罰鍰3000元並記違規點數1點，經核於法
    即無違誤，異議人異議內容，並無理由，應予駁回。
六、據上論斷，應依道路交通案件處理辦法第19條，裁定如主文
    。
中    華    民    國    98    年    3    月    5     日
                     交通法庭法  官   蔡直青
以上正本證明與原本無異。
如不服本裁定，應於送達後5日內，向本院提出抗告狀。
                             書記官   王政煌
中    華    民    國    98    年    3     月    5     日


司法院資訊處製作；財團法人民間司法改革基金會備份。
